臺灣高等法院刑事判決　　　　　　　　94年度上訴字第1642號
　　上　訴　人
　　即　被　告　乙○○
　　指定辯護人　本院公設辯護人　王永炫
上列上訴人因偽造貨幣案件，不服臺灣臺北地方法院94年度訴緝
字第27號，中華民國94年4月29日第一審判決（起訴案號：臺灣
臺北地方法院檢察署92年度偵緝字第566號），提起上訴，本院
判決如下：
    主  文
原判決撤銷。
乙○○連續意圖供行使之用，而交付偽造之通用紙幣，處有期徒
刑貳年。
扣案偽造之面額新台幣壹仟元紙幣壹拾壹張、未扣案偽造之面額
新台幣壹仟元紙幣陸張（號碼均為JK041872VA）均沒收。
    事  實
一、乙○○患有精神分裂病，自84年7月1日起至國立臺灣大學醫
    學院附設醫院門診治療至今，目前仍有幻視等症狀，為精神
    耗弱之人，明知偽造之通用紙幣不得收集、交付於人，竟基
    於意圖供行使之用之概括犯意，先後在台北市○○區○○街
    附近，向年籍不詳之「林坤玉」（起訴書略載為「林先生」
    ）分別以無償受贈或購買之方式，取得偽造之新台幣（下同
    ）千元偽鈔總計十七張而收集之（號碼均為JK041872VA ）
    ，其取得之細節為：第一次無償受贈一張千元偽鈔，第二次
    以真鈔二千元購得五張千元偽鈔，另由「林坤玉」附贈劣質
    五張千元偽鈔，第三次則係以真鈔二千五百元購買千元偽鈔
    六張，得手後，乙○○即基於意圖供行使之用而交付於人之
    概括犯意，分別於九十年六月十五日及六月二十八日下午某
    時，在台北市○○路麒麟飯店對面鴨蛋店前，先後以五百元
    及六百元之代價，轉售其中千元偽鈔各二張而交付予甲○○
    （甲○○行使偽造通用紙幣罪，業經台灣板橋地方法院於九
    十年十月二十九日以九十年度訴字第一六三０號刑事判決判
    處有期徒刑三年二月確定），甲○○購得偽鈔後，即前往台
    北市萬華區購買拖鞋及至茶室消費，而行使偽造之通用紙幣
    。嗣於九十年六月二十八日下午五時五分許，甲○○持其所
    執有之偽造一千元紙鈔至台北縣板橋市○○路○段三十號旁
    ，向林文宗購買西瓜時，遭林文宗識破，報警將其查獲，並
    自其身上搜得偽造之千元鈔二張（號碼皆為JK041872VA），
    因而供出上情，並經警循線於九十年六月二十八日晚上十一
    時許，在台北市萬華火站前查獲乙○○，當場在其皮包內起
    獲偽造之千元鈔共九張（號碼皆為JK041872VA）。
二、案經台北縣警察局海山分局報請臺灣台北地方法院檢察署檢
    察官偵查起訴。
    理  由
一、上訴人即被告乙○○經本院合法傳喚，無正當理由而不到庭
    ，惟經原審訊據被告乙○○固坦承於前揭時、地向「林坤玉
    」收集千元偽鈔十七張，並將其中四張交付予甲○○，但矢
    口否認有將千元偽鈔販售予甲○○，辯稱：因伊之前向甲○
    ○借用一萬元之支票，還剩二千元沒有還他，當時伊身上僅
    剩下假鈔二張，所以就把那兩張給他抵債，並非販賣云云，
    惟查：
(一)、扣案之千元紙鈔十一張，經台北縣警察局海山分局委請中
      央銀行發行局鑑定結果，認為該批紙鈔係以彩色噴墨方式
      仿印；無隱藏字及凹版印紋凸起效果；紙質與真鈔不同，
      以藍色墨仿「１０００」面額字之白水印；安全線以黏貼
      箔膜（含面額數字）方式仿鈔券正面五段裸露部分無折光
      變色效果；左下角之「１０００」面額數字，沒有折光變
      色反應，均屬偽鈔，有該局九十年八月二十一日（九０）
      台央發字第０三００四四三四四號函附卷可按（見九十年
      度偵字第二五二一三號偵查卷第三頁），該鑑定報告依刑
      事訴訟法第二百零六條第一項．第一百五十九條第一項除
      外規定之規定，得作為證據。
(二)、本件自甲○○身上查獲扣案之偽鈔二張係被告售予甲○○
      之事實，業經證人甲○○於90年6月29日在警訊中證稱：
      警方在我身上所找出之兩張一千元偽鈔，是在萬華一帶向
      乙○○所購買的，共向乙○○購買兩次，第一次購買時間
      忘記了，第二次購買時間是90年6月28日16時許，在台北
      市○○路上麒麟飯店對面之鴨蛋店門口購買，第一次是以
      真鈔新台幣五百元向其購買兩張偽造之一千元鈔票，第二
      次是以真鈔新台幣六百元向其購買兩張偽造之一千元鈔票
      ，兩次都同地點，我是想利用這偽造之一千元向被害人林
      文宗購買西瓜，可換來一些真鈔使用等語（見偵卷第32頁
      ）。於九十四年四月十三日在原審審理時證稱：九十年六
      月二十八日伊在板橋被查獲拿一張偽造千元鈔去買西瓜，
      當時身上有二張偽鈔，是分二次向乙○○在麒麟飯店對面
      購買的，因乙○○之前向伊借一張一萬元之支票，伊第一
      次向乙○○購買偽鈔當天，乙○○拿六張千元鈔給伊，伊
      說要拿去軋票，她說這是假鈔，伊才知道她有假鈔，伊問
      她是否要賣，她就賣我兩張偽鈔，第二次是在查獲當日購
      買等語（見該次審判筆錄第三頁至第五頁），於九十年十
      月十五日在台灣板橋地方法院審理時亦稱：扣案之偽鈔是
      伊向乙○○分二次購買，一次五百元，一次六百元，都是
      買千元偽鈔二張，因為乙○○跟伊說她有偽鈔，可以向她
      購買等語（見該次審判筆錄第三頁），在本院審理中證稱
      ：我有向被告乙○○購買偽鈔，我在麒麟飯店向她購買二
      次，第二次購買後去買西瓜，就被抓到，何時購買、價格
      多少，時間很久了，我不記得了，因為我也為了這件事去
      執行二年多了，當時我在警訊的時候有坦承，被告乙○○
      也有承認，我在警訊確實有說實在話等語（見本院94年7
      月12日筆錄第2頁），而證人甲○○因行使偽鈔之犯行，
      亦經台灣板橋地方法院以九十年度訴字第一六三０號判處
      有期徒刑三年二月確定，此有該判決書附卷可稽，且經原
      審依職權調閱該卷宗得知，審酌證人甲○○歷次所供向被
      告購買偽鈔之時間、地點、數量、價格等，均屬相符，且
      被告與甲○○雙方係朋友，並無仇恨，業據雙方供述無異
      （見警卷第30頁、第32頁背面；本院94年7月12日筆錄）
      ，衡情證人甲○○應無攀誣之理，其陳述應堪採信。
(三)、況據被告於警訊時坦承有販賣扣案千元偽鈔予證人甲○○
      之犯行，陳稱：「（妳購得之偽券作何用途？）有些則販
      售給甲○○。我於九十年六月二十日在北市○○路麒麟飯
      店對面之鴨蛋店門口以新台幣壹仟元代價販售偽造仟元券
      參張給何某。第二次是於數天後在前述同地點同樣以新台
      幣壹仟元代價售偽造仟元券參張予甲○○。」（見九十年
      度偵字第二五二一三號偵查卷第三十頁），被告就販售之
      代價、張數雖與證人甲○○前開證詞略有不符，惟被告年
      紀較證人甲○○年長，且被告持有之偽鈔張數亦較證人甲
      ○○多，是以對販售偽鈔之細節自未有如證人甲○○之深
      刻，然被告確有販售偽鈔予證人甲○○之犯行，堪信屬實
      ，應認被告嗣後於原審審理時之辯解，委係圖卸刑責之詞
      ，應不足採。被告上揭事證明確，犯行堪以認定，應依法
      論科。
二、按「刑法第一百九十六條第一項之犯罪態樣有三，其一為單
    純行使偽造變造幣券罪；次一為意圖供行使之用而收集偽造
    變造幣券罪；再一則為意圖供行使之用而交付偽造變造幣券
    罪。其中第二、三種態樣，行為人於意圖供行使之用而收集
    後，復以行使之意思而交付於人，其中收集之低度行為，為
    交付之高度行為所吸收，不另論罪。刑法第一百九十六條第
    一項意圖供行使之用而收集偽造幣券罪，以行為人有供行使
    之用之意圖為前提要件，而所謂收集，係指收買、受贈、互
    換等一切行為，在收取之前即有行使之犯罪意思者而言。」
    ，有最高法院九十年度台上字第二五ＯＯ號判決可供參照。
    核被告販賣偽鈔予甲○○所為，係犯刑法第一百九十六條第
    一項之意圖供行使之用而交付偽造紙幣罪。被告於意圖供行
    使之用而收集偽造紙幣後，復以行使之意思而交付於人，其
    收集之低度行為，應為交付之高度行為所吸收，不另論罪。
    被告先後二次交付偽造紙幣之犯行，時間緊接，所犯罪名相
    同，顯係基於概括犯意反覆為之，為連續犯，應論以一罪，
    並加重其刑。原審據以論科，被告上訴意旨否認有上揭犯行
    指摘原判決不當，固無可取，但被告患有精神分裂病，自84
    年7月1日起至國立臺灣大學醫學院附設醫院門診治療至今，
    其目前仍有幻視等症狀，有國立臺灣大學醫學院附設醫院90
    年3月13日、94年5月31日出具之診斷證明書附卷可稽，雖其
    於犯罪後先後於警訊、偵審中之供述清楚，顯不可能達到心
    神喪失之程度，然以其所患之精神分裂病觀之，可見其行為
    時應係精神耗弱之人，應可確定，原審未予審酌而量刑，尚
    有未洽，辯護意旨以此指摘原判決不當為有理由，原判決既
    有可議，應由本院將原判決予以撤銷改判，姑念被告患有精
    神分裂病，行為時為精神耗弱之人，應依法減輕其刑，審酌
    被告為圖得不法利益而犯罪，其收集偽造通用紙幣後交付予
    人，破懷國內現金交易之安全，進而混亂金融秩序，所生危
    害不輕，且被告犯罪後矯飾犯行，並無悔改之意及被告持有
    偽造通用紙幣之數量等一切情狀，量處有期徒刑二年，以資
    懲儆。扣案之面額新台幣千元紙鈔十一張係屬偽造之通用紙
    幣，應依刑法第二百條之規定沒收之。另被告賣予甲○○之
    二張千元偽鈔及被告向「林坤玉」購入但未扣案之其餘千元
    偽鈔四張，尚無證據證明業已滅失而不存在，仍應依刑法第
    二百條之規定沒收之。
三、公訴人另認被告於收集偽鈔後，有部分自行使用，應成立刑
    法第196條第1項之行使偽造通用紙幣罪嫌云云，無非係以被
    告於警訊中之自白為憑據，惟被告於原審審理時否認有行使
    之行為，辯稱：伊從沒有用過偽造的千元鈔等語，經查，被
    告固於警訊中坦承有將千元偽鈔行使花用，然就行使之時間
    、地點、對象、金額、次數之重要構成要件基本事實，偵查
    卷內均無此部分之資料，尚難單憑被告於警訊中之自白，而
    無其他佐證之情形下，遽認被告於收集後另有行使偽造通用
    紙幣之犯行，被告此部分被訴犯罪，尚屬不能證明，原應為
    無罪之諭知，惟因該部分行為若成立犯罪與收集、交付行為
    有吸收犯一罪之關係，故不另為無罪之諭知，併此敘明。
四、被告經合法傳喚無正當理由不到庭，不待其陳述，逕行判決
    。
據上論斷，應依刑事訴訟法第369條第1項前段、第364條、第371
條、第299條第1項前段，刑法第56條、第196條第1項、第19條第
2項、第200條，罰金罰鍰提高標準條例第1條前段，判決如主文
。
本案經檢察官黃東焄到庭執行職務。
中　　華　　民　　國　　94　　年　　7 　　月　　28　　日
                  臺灣高等法院刑事第二庭
                      審判長法  官  蔡  長  溪
                            法  官  張  傳  栗
                            法  官  楊  貴  志
以上正本證明與原本無異。
如不服本判決，應於收受送達後十日內向本院提出上訴書狀，其
未敘述上訴之理由者並得於提起上訴後十日內向本院補提理由書
（均須按他造當事人之人數附繕本）。
                            書記官  黃  德  煌
中　　華　　民　　國　　94　　年　　7 　　月　　28　　日
附錄：本案論罪科刑法條全文
中華民國刑法第196條
 (行使收集或交付偽造變造通貨、幣券罪)
行使偽造、變造之通用貨幣、紙幣、銀行券，或意圖供行使之用
而收集或交付於人者，處三年以上十年以下有期徒刑，得併科50
00元以下罰金。
收受後方知為偽造、變造之通用貨幣、紙幣、銀行券而仍行使，
或意圖供行使之用而交付於人者，處五百元以下罰金。
第 1 項之未遂犯罰之。
中華民國刑法第200條
 (沒收物之特例)
偽造、變造之通用貨幣、紙幣、銀行券，減損分量之通用貨幣及
前條之器械原料，不問屬於犯人與否，沒收之。
